---
output: md_document
always_allow_html: true
---

<style type="text/css">
#shiny-tab-explanation {
  max-width: 90ch;
  margin-left: auto;
  margin-right: auto;
  font-size: 1.2em;
}
</style>


```{r setup, include=FALSE, echo=FALSE}
knitr::opts_chunk$set(echo = FALSE)
```

```{r libraries, include=FALSE}
library("kableExtra")
library("dplyr")
```


# Présentation

Cette application permet une visualisation des arbres d'alignement de la métropole de Lyon. Il est possible d'effectuer une recherche par ville, par genre et par espèce. Une carte interactive permet la visualisation du résultat de la recherche.

L'arbre d'alignement est un objet ponctuel représentant un arbre situé sur le domaine public et géré par le Grand Lyon. Généralement localisé le long des voies de circulation ou sur les espaces publics, il est caractérisé par des informations de gestion (genre, espèce, variété, essence botanique, hauteur, diamètre couronne, localisation, date et année de plantation)<br>

## Source des données

Les données originales ont été téléchargées sur le site [data.grandlyon.com](https://data.grandlyon.com), mise à jour du 24/08/2022.

Lien direct vers la donnée :<br>
[https://data.grandlyon.com/portail/fr/jeux-de-donnees/arbres-alignement-metropole-lyon/info](https://data.grandlyon.com/portail/fr/jeux-de-donnees/arbres-alignement-metropole-lyon/info)

Ces données sont fournies sous licence ouverte [Etalab](https://data.grandlyon.com/portail/fr/assets/licences/ETALAB-Licence-Ouverte-v2.0.pdf).

## Nettoyage des données

La base de données comporte 106 710 arbres. Certains arbres ne sont pas identifiés.
En effet certains arbres ont la valeur "Souche", "Non défini" ou "Emplacement libre" pour leur attributs de genre ou de nom commun. De la même manière certains arbres ont la valeur NA pour leur espèce.
Ces arbres non identifiés sont supprimés de l'analyse.
La base de données comporte après nettoyage 98 998 arbres identifiés.

L'attribut "variété" n'est pas toujours renseigné, 76 848 arbres ont une valeur NA.
Nous considérons que chaque individu végétal est considéré comme appartenant à un certain nombre de taxons de
rangs hiérarchiquement subordonnés et dont l'espèce (species) constitue le rang de base.

### Résumé global des données :

```{r data_global_resume, echo=FALSE}
df <- data.frame(
  Item = c("Nombre de communes", "Nombre de genres", "Nombre d'espèces", "Nombre d'arbres"),
  Total = c(67, 122, 280, 98998)
)
df %>%
  kbl() %>%
  kable_styling(bootstrap_options = c("striped"),
                full_width = FALSE,
                position = "left")
```


### Répartition des arbres par genre :

```{r data_genre_resume, echo=FALSE}
trees_by_genus %>%
  kbl(col.names = c("Genre", "Total")) %>%
  kable_styling(bootstrap_options = c("striped", "hover", "condensed", "responsive"),
                full_width = FALSE,
                position = "left")
```


### Répartition des arbres par nom commun :

```{r data_common_name_resume, echo=FALSE}
trees_by_common_name %>%
  kbl(col.names = c("Nom commun", "Total")) %>%
  kable_styling(bootstrap_options = c("striped", "hover", "condensed", "responsive"),
                full_width = FALSE,
                position = "left")
```

## Objectif

L'objectif de l'application est de rendre plus accessible cette donnée des arbres de la métropole de Lyon. Il y a aussi un objectif personnel qui est l'apprentissage la pratique de R et de Shiny ainsi que de rendre visible mon travail.

## Exemple d'utilisation

Vous souhaitez aller à la rencontre d'un Ginkgo Biloba de la Métropole ? Séléctionnez toutes les villes, ensuite le genre "Gingko" puis l'espèce "biloba". L'application vous amène directement sur la carte avec tous les Ginkgo biloba de la Métropole. Il ne vous reste plus qu'à vous rendre vers l'un d'eux.

## Développement

L'application est developpée en langage [R](https://fr.wikipedia.org/wiki/R_(langage)) et au package [shiny](https://shiny.posit.co/r/getstarted/shiny-basics/lesson1/index.html) qui permet de réaliser des applicatoin web interactives.
Les packages principaux utilisés sont shiny, [leaflet]() pour la carte, [sf](https://r-spatial.github.io/sf/) pour la manipulation, la transformation et l'analyse de données spatiales et [dplyr](https://dplyr.tidyverse.org/) qui fait partie du [tidyerse](https://www.tidyverse.org/) et permet de faciliter le traitement et la manipulation des données un peu à la manière du langage SQL.

## Evolution de l'application

Le coeur de l'application restera la visualisation des arbres dans le métropole de Lyon.
Une évolution importante pourrait être l'ajout des arbres dans les parcs publics et les jardins privatifs.
Le parc de la tête d'or serait par exemple un terrain de jeu très interessant pour cartographier les arbres avec la donnée lidarHD de l'IGN, et une reconnaissance sur le terrain et / ou via un algortithme d'apprentissage.
L'arboretum de Sathonay Camp, le parc de la mairie de Sathonay Village serait aussi des applicatoins intéressantes.

## Code source et licence

L'ensemble du code source est disponible sur le dépôt [github.com](https://github.com/) de l'application sous licence [BY-NC-SA](https://creativecommons.org/licenses/by-nc-sa/4.0/).

## Auteur

Josselin GIFFARD-CARLET<br>
[https://github.com/Redcozmo](https://github.com/Redcozmo)
